【裁判字號】    91,交聲,1085
【裁判日期】    920123
【裁判案由】    違反道路交通管理處罰條例聲明異議
【裁判全文】
臺灣士林地方法院交通事件裁定                  九十一年度交聲字第一八五號
    原處分機關  臺北巿交通事件裁決所
    異  議  人  丙○○
    即受處分人
右列異議人即受處分人因違反道路交通管理處罰條例案件，對臺北市交通事件裁決所
於民國九十一年八月十二日所為之處分（原處分案號：北市裁三字第裁二二─ＡＸＸ
○一六四四一號），聲明異議，本院裁定如左：
    主  文
原處分關於記違規點數一點部分撤銷。
其餘異議駁回。
    理  由
一、原處分意旨略以：異議人即受處分人丙○○於民國九十一年六月十日晚間十一時
    十五分許，駕駛車號ＣＮ─四一七五號自小客車沿仁愛路北側第二慢車道東往西
    行駛至肇事地點右轉（東轉北）安和路時，其右側車身與沿同向第三慢車道直行
    之車號ＷＰＳ─二○六號輕型機車前車頭相撞而肇事，致車號ＷＰＳ─二○六號
    輕機車駕駛人林海及其附載人甲○○受傷，經警當場製單舉發「一在多車道右轉
    彎不先駛入外側車道；二違反道路交通安全規則肇事致人受傷」之違規，爰依道
    路交通管理處罰條例第四十八條第四款及第六十一條第三項之規定，裁處罰鍰新
    臺幣（下同）六百元及吊扣其駕駛執照三個月，並依同條例第六十三條第一項第
    一款規定，記違規點數一點。
二、聲明異議意旨略以：車號ＷＰＳ─二○六號輕型機車駕駛人係持國際駕照，按規
    定應於一個月內更換本國駕照，若相對人未依規定辦理者，視同無照駕駛，應屬
    違規在先；又伊係以駕駛營業用車為業，若吊扣其駕駛執照將致其無法謀得工作
    ，另當時伊車輛係停在仁愛路、安和路口中央處準備右轉，後來正要開始行駛時
    ，機車駕駛人林海即自右後方直行碰撞其所駕車輛，本件車禍應係機車駕駛人林
    海未保持距離且未注意前方車輛所致，爰依法聲明異議云云。
三、按汽車駕駛人轉彎時，有左列情形之一者，處二百元以上六百元（即新台幣六百
    元以上一千八百元）以下罰鍰：四在多車道右轉彎，不先駛入外側車道者。又汽
    車駕駛人，駕駛汽車違反道路交通安全規則，因而肇事致人受傷者，吊扣其駕駛
    執照三個月至六個月，道路交通管理處罰條例第四十八條第四款、第六十一條第
    三項分別定有明文。另汽車駕駛人有同條例第四十八條之情形，已受吊扣駕駛執
    照處分者，不予記點，道路交通管理處罰條例第六十三條第二項亦有明文。再者
    ，道路交通安全規則第一百零二條第五款已規定：汽車行駛至四車道以上或同向
    二車道之交岔路口，欲右轉彎時，應距交岔路口三十公尺前換入外側車道或右轉
    車道。
四、本件異議人丙○○雖不否認其於前揭時、地駕駛車號ＣＮ─四一七五號自小客車
    與證人林海所騎乘車號ＷＰＳ─二○六號輕機車發生碰撞之事實，然以前揭情詞
    置辯。惟查，證人即機車駕駛人林海已到庭證稱：「（問：九十一年六月十日晚
    上十一點十五分是否騎乘車號ＷＰＳ－二○六輕機車行經仁愛路與安和路口？）
    是。」、「（問：當天騎在何車道？）最外側慢車道。」、「（問：當天丙○○
    所駕駛之自小客車如何與你發生車禍？）丙○○本來沿著第二外側車道行駛，後
    來突然右轉，導致他的右前車門處撞到我們的機車車頭。」等語明確。證人即機
    車附載人甲○○亦證稱：「（問：當天車禍情形如何？）如林海所述。當天是林
    海載我。」等語；而異議人則供明：當時係行駛在仁愛路外側第二車道，但當天
    伊沒有直接右轉，有停在仁愛路、安和路口處準備右轉，後來要開始行駛時，林
    海機車就撞上來，伊當時沒有注意右後方突然有車跑過來等情在卷。又證人即現
    場處理警員乙○○已證稱：「（問：仁愛路外側第二車道是直行或右轉車道？）
    只有最外側車道是右轉車道，其餘二、三車道均是直行車道，若要右轉，必須先
    駛入最外側右轉車道方可右轉。」、「（問：可否從直行車道直接右轉？）依規
    定不可以。」、「（問：該處最外側右轉車道，有無禁止汽車通行之限制？）無
    。」等語明確，並有交通事故談話紀錄表、道路交通事故調查報告表各一份在卷
    可參，並經本院核閱無訛，是異議人駕駛汽車行經肇事路口欲右轉時，未在距離
    交岔路口三十公尺前換入最外側車道或右轉車道，而在交岔路口貿然右轉，致證
    人林海所騎乘之前開機車因煞車不及而撞擊異議人駕駛自小客車之右前車門，異
    議人應有「在多車道右轉彎，不先駛入外側車道」之違規情事，已堪認定。況臺
    北市政府警察局交通警察大隊對於本件車禍發生原因亦為相同之認定，有該大隊
    交通事故分析研判表一份在卷可按，是異議人所辯上情，應係事後卸責之詞，委
    不足採。再者，機車駕駛人林海確因本件車禍，致其受有左手、腳部多處擦傷機
    車附載人甲○○則受有左膝蓋挫傷、下巴擦傷，並送至國泰醫院急診治療等情，
    業據證人林海、甲○○分別證述在卷，且證人乙○○亦證稱：林海、甲○○當時
    確分別受有上開傷害，並送國泰醫院就醫等語無訛，而異議人亦不否認其情，復
    有道路交通事故補充資料表在卷足憑，故異議人確有在多車道右轉彎時，未先駛
    入外側車道之違規情事，並因而肇事致人受有輕傷之事實，應堪認定。至異議人
    雖以前揭情詞置辯，然機車駕駛人林海縱使未按期換發國際駕駛，甚至林海本人
    亦疏未注意車前狀況，而對於本件車禍之發生與有過失等情屬實，亦無從解免異
    議人應負之交通違規責任。是原處分機關援引道路交通管理處罰條例第四十八條
    第四款、第六十一條第三項規定，裁處罰鍰六百元，並吊扣駕駛執照三個月，經
    核於法尚無不合，異議人此部分異議為無理由，應予駁回。惟按汽車駕駛人有同
    條例第四十八條之情形，已受吊扣駕駛執照處分者，不予記點，道路交通管理處
    罰條例第六十三條第二項定有明文，本件原處分機關既已依道路交通管理處罰條
    例第六十一條第三項規定裁處異議人應吊扣其駕駛執照三個月，已如前述，則依
    同條例第六十三條第二項規定，汽車駕駛人之同一違規事實，即不應再予記點，
    故原處分機關對異議人裁罰應記違規點數一點部分，於法即有未合，雖異議人對
    此部分雖未予指摘，然原處分既有上述違法，本院自應就此記違規點數一點部分
    予以撤銷。
五、據上論斷，應依道路交通管理處罰條例第八十七條第二項、道路交通案件處理辦
    法第十九條、第二十條，裁定如主文。
中      華      民      國    九十二    年      一      月    二十三    日
                                    臺灣士林地方法院交通法庭
                                        法  官  陳  章  榮
右正本證明與原本無異。
如不服本裁定，應於送達後五日內，向本院提出抗告狀。
                                        書記官  嚴  慧  萍
中      華      民      國    九十二    年      二      月      十      日


司法院資訊處製作；財團法人民間司法改革基金會備份。
